臺灣桃園地方法院民事判決
110年度簡上字第156號
上  訴  人  高添文  
            高蘇素卿
            高葦婷  
共      同
訴訟代理人  魏大千律師
複 代 理人  吳俊芸律師
被 上 訴人  吳上昆  
            瓦特汽車材料製造工業股份有限公司

上  一  人
法定代理人  余張秀春

共      同
訴訟代理人  吳上晃律師
上列當事人間請求損害賠償事件，上訴人對於民國110 年3 月26
日本院109年度重訴字第150 號第一審判決提起上訴，本院於111
 年5月31日言詞辯論終結，判決如下：
    主      文
上訴駁回。
第二審訴訟費用由上訴人負擔。
    事實及理由
壹、程序方面：
　　按民事訴訟法第427條第2項於民國110年1月20日經總統令公
    布修正第11款，新增本於道路交通事故有所請求而涉訟之事
    件，不問其標的金額或價額一律適用簡易程序，並於公布後
    2日即110年1月22日起施行。上開公告施行後，於修正前已
    繫屬之事件，其法院管轄權及審理程序，未經終局裁判者，
    適用修正後之規定，曾經終局裁判者，則適用修正前之規定
    ，民事訴訟法施行法亦增訂第4條之1之規定。從而，本件係
    本於道路車禍事故請求侵權行為損害賠償，原應適用通常程
    序處理，然依修正後之民事訴訟法第427條第2項第11款規定
    ，即應依簡易訴訟程序辦理，本案於修正前即已繫屬本院，
    經原審於110年2月23日言詞辯論終結，於修正後原審尚未經
    終局裁判，依修正之民事訴訟法施行法第4條之1第1款規定
    ，即應改行簡易程序，逕依簡易訴訟程序為原審裁判，是本
    件經上訴第二審後自應適用簡易程序，合先敘明。
貳、實體方面：
一、按第二審判決書內應記載之事實，得引用第一審判決。當事
    人提出新攻擊或防禦方法者，應併記載之。判決書內應記載
    之理由，如第二審關於攻擊或防禦方法之意見及法律上之意
    見與第一審判決相同者，得引用之；如有不同者，應另行記
    載。關於當事人提出新攻擊或防禦方法之意見，應併記載之
    ，民事訴訟法第454條定有明文，上開規定於簡易訴訟程序
    之上訴，依同法第436條之1第3項規定，亦準用之。
二、上訴人之陳述除與原判決記載相同者，茲引用之外，補陳略
    以：
  ㈠對原審判決所認定上訴人之醫藥費支出、殯葬費支出、扶養
    費、及精神慰撫金等項，均無爭執（見本院準備程序筆錄）
    。
  ㈡扶養比例部分，原審認高莉婷育有2名未成年子女，但事實上
    是育有3名未成年子女，且乙○○於105 年度並無房產，給付
    總額為新臺幣（下同）45萬7,643元 ，高靖怡於105年度給
    付總額為40萬2,547元，扶養比例應皆以105年度給付總額論
    之，故高靖怡、乙○○、高莉婷分擔之扶養比例應為3：3：1
    ，而非原審認定之2：4：1。
  ㈢過失比例部分，依財團法人成大研究發展基金會鑑定報告，
    被上訴人甲○○之過失比例應為45％，非僅有原審認定之30%。
  ㈣上訴聲明：⒈原判決關於駁回上訴人下開第⒉⒊⒋之訴廢棄。⒉廢
    棄部分，被上訴人應再連帶給付上訴人丙○○53萬9,928 元，
    及自刑事附帶民事起訴狀繕本送達翌日起至清償日止，按年
    息百分之5計算之利息。⒊廢棄部分，被上訴人應再連帶給付
    上訴人戊○○○57萬1,557 元，及自刑事附帶民事起訴狀繕本
    送達翌日起至清償日止，按年息百分之5計算之利息。⒋廢棄
    部分，被上訴人應再連帶給付上訴人丁○○25萬1,899 元，及
    自刑事附帶民事起訴狀繕本送達翌日起至清償日止，按年息
    百分之5計算之利息。⒌願供擔保，請准宣告假執行。
三、被上訴人之陳述除與原判決記載相同者，茲引用之外，補陳
    略以：
  ㈠對原審判決所認定上訴人之醫藥費支出、殯葬費支出、扶養
    費、及精神慰撫金等項，均無爭執（見本院準備程序筆錄）
    。
　㈡本案送桃園市行車事故鑑定委員會、交通部行車事故覆議鑑
    定委員會，均認為被上訴人甲○○無過失，且被上訴人甲○○是
    停在路肩，是合法停車，其停放位置也距白實線後側1.2 公
    尺，即被害人高靖怡若速度放慢，仍可通行，且本件事故發
    生是高靖怡貿然左切入車道，被後車撞擊致死，被上訴人甲○○認為自己無過失，縱有過失，亦屬輕微，高靖怡應負80％
    過失，被上訴人甲○○負20％過失，但伊等沒就此部分提起上
    訴，且尊重原審判決。
  ㈢答辯聲明：⒈上訴駁回。⒉願供擔保請准免於假執行。
四、本院之判斷：
　　本件判決應記載之理由，經本院審理結果，認關於兩造攻擊
    防禦方法及法律上之意見，均與第一審判決理由相同，茲引
    用之，不予贅述。並補充如下：
  ㈠扶養比例部分：
　　經查，原審認高靖怡、乙○○、高莉婷之負擔比例應為2：4：
    1，係審酌：⒈高靖怡未婚，於105年度給付總額40萬2,547元
    ，名下無財產；⒉乙○○未婚、患有視障，於108年度給付總額
    為53萬9,222元，名下並有房地各1筆、汽車1部、5筆投資，
    財產總額852萬1,000元；⒊高莉婷離婚，育有2名未成年子女
    ，於108年度給付總額為37萬852元，且領有低收入戶證明（
    第3款）等情，此有戶籍資料、稅務電子閘門財產所得資料
    明細、低收入戶證明書附卷可稽（見原審個資卷；附民卷第
    37頁；原審卷第79、81頁）等為憑，足見原審係審酌乙○○、
    高莉婷於原審言詞辯論期日可查得之最近年度即108年度之
    財產所得資料作為認定負擔比例之依據，而高靖怡因本件事
    故已於106年4月14日死亡，故以其死亡前最近年度即105年
    度之財產所得資料作為認定負擔比例之依據，且上開比例之
    認定除考量高靖怡、乙○○、高莉婷之該年度給付總額即該年
    度之收入（含薪資、投資、利息等）外，並將財產、扶養等
    狀況一併納入作為負擔比例之因素，是原審綜合高靖怡、乙○○、高莉婷之收入、財產及扶養等一切狀況，認定高靖怡、
    乙○○、高莉婷負擔比例應為2：4：1，洵屬適當。而上訴人
    主張應以105年度給付總額來認定負擔比例乙節，尚未充分
    考量高靖怡、乙○○、高莉婷之經濟能力，尚有未洽。又上訴
    人主張高莉婷育有3名未成年子女等情，並提出戶籍謄本為
    據（見本院卷第243至247頁），此部分應堪可採，惟縱考量
    高莉婷育有3名未成年子女等情，上訴人所主張高莉婷之負
    擔比例為7分之1，與原審認定之高莉婷負擔比例為7分之1相
    同，亦不影響高靖怡、乙○○、高莉婷之負擔比例，從而上訴
    人上開主張難以採認。
  ㈡過失比例部分：　　
　⒈按損害之發生或擴大，被害人與有過失者，法院得減輕賠償
    金額，或免除之，民法第217 條第1 項定有明文。而法院對
    於賠償金額減至何程度，抑為完全免除，雖有裁量之自由，
    但應斟酌雙方原因力之強弱與過失之輕重以定之（最高法院
    54年台上字第2433號判例意旨參照）。再按汽車停車時，顯
    有妨礙其他人、車通行處所，不得停車；停車時應依車輛順
    行方向緊靠道路邊緣，其前後輪胎外側距離緣石或路面邊緣
    不得逾40公分；汽車行駛時，駕駛人應注意車前狀況及兩車
    並行之間隔，並隨時採取必要之安全措施，不得在道路上蛇
    行，或以其他危險方式駕車，道路交通安全規則第112條第1
    項第9款、第2項、第94條第3項分別定有明文。
　⒉上訴人甲○○部分：
　　查，系爭肇事路段劃設有路面邊線（白實線），該路面邊線
    右側之路面空間為路肩範圍（見臺灣高等法院109年度交上
    訴字第32號卷，下稱高院刑卷，第259頁桃園市政府交通局
    函），另觀諸道路交通事故現場圖、現場照片、監視器畫面
    翻拍照片所示，可知甲○○雖於上開時地將車牌號碼00-0000
    號自用小貨車（下稱系爭貨車）停放於系爭肇事路段之白實
    線右側範圍可停車之路肩，然該路段之白實線距離以水泥砌
    成之路緣有5.1公尺，而系爭貨車之右後方距離路緣有2.3公
    尺，系爭貨車左後方則與該白實線距離有1.2公尺（見臺灣
    桃園地方檢察署106年度相字第714號卷第22、25至28頁），
    可認甲○○停放系爭貨車之位置，顯未依前述規定（即緊靠道
    路右側之路緣40公分以內）之方式停車至明。又系爭肇事路
    段之路肩空間原有5.1公尺寬，而系爭路段為雙向各單一車
    道，屬汽車、機車及人力車輛皆通行使用之混合車道（見高
    院刑卷第201頁桃園市政府交通局函），甲○○前述違規停車
    行為，造成該處路肩減縮，且該路段為混合車道，造成往來
    之車輛或行人無法使用路肩，為閃避明顯凸出停放之系爭貨
    車，而須往快慢混用車道偏移行跡，提高用路之風險，堪認
    甲○○將系爭貨車停放在顯有妨礙其他人、車通行處所。
　⒊被害人高靖怡部分：
　　高靖怡騎乘車牌號碼000-000號普通重型機車（下稱系爭機
    車），沿桃園市桃園區龍壽街往文中路方向，於外側路肩由
    後駛至，見系爭貨車停放於該處，而煞車閃避，向左切入該
    路段之同向單一車道內，恰與行駛在該車道、左後方、由訴
    外人汪耀宗駕駛之車牌號碼000-00號營業貨櫃曳引車之右前
    車輪（設有護蓋）發生擦撞，致系爭機車失去平衡而倒地並
    向右側（即路肩）方向滑出等情，此有監視器翻拍照片可佐
    （見本院卷第153至172頁），且為兩造所不爭執，堪認高靖
    怡騎乘機車行經肇事地點，既已發現路肩上已有系爭貨車停
    放，仍往前行駛，並自路肩往左駛入車道，而未注意與車道
    行進中之車輛保持安全距離，自亦有過失。
　⒋綜上，甲○○停放系爭貨車之位置，雖為白實線右側範圍可停
    車之路肩，惟未緊靠道路右側之路緣40公分以內，造成該處
    路肩減縮，而妨礙其他人、車通行；而高靖怡騎乘機車行經
    肇事地點，既已發現路肩上已有系爭貨車停放，仍往前行駛
    ，並自路肩往左駛入車道，而未注意與車道行進中之車輛保
    持安全距離，堪認系爭事故之發生，甲○○係違反未緊靠道路
    右側路緣40公分而妨礙其他人、車通行之規定，而高靖怡係
    違反兩車並行之間隔之注意義務，另佐以系爭車禍事故發生
    之際，高靖怡顯較甲○○能避免系爭車禍事故發生，是本院審
    酌兩造就系爭車禍事故發生之原因力之強弱與過失之輕重等
    情節，認甲○○、高靖怡應負之過失責任各為30%、70%為適當
    。至上訴人依財團法人成大研究發展基金會鑑定報告（下稱
    系爭鑑定報告），認甲○○之過失比例應為45％等情，惟系爭
    鑑定報告除認甲○○、高靖怡各有40-45%、35-40%之比例責任
    外，亦認桃園市政府交通局主管部門有15-25%之比例責任（
    見本院卷第177頁），惟此部分經上訴人丙○○、戊○○○向桃園
    市政府交通局提起國家損害賠償事件，經本院以108年度國
    字第13號駁回原告之訴，嗣經臺灣高等法院以109年度上國
    字第22號駁回丙○○、戊○○○之上訴而確定，此有上開判決在
    卷可考（見本院卷第189至205頁），堪認桃園市政府交通局
    就系爭車禍事故無過失責任。從而，系爭鑑定報告認定甲○○
    、高靖怡、桃園市政府交通局之肇事責任比例之基礎事實已
    有違誤，自難為有利上訴人之認定。
  ㈢綜上，上訴意旨指摘原審認定之扶養比例、過失比例不當云
    云，難以採認。
  ㈣據上，上訴人丙○○、戊○○○、丁○○所得請求賠償之金額，即為
    原審所判准之359萬9,520元（包括醫藥費5萬2,323元、喪葬
    費25萬6,315元、扶養費79萬882元、慰撫金250萬元）、381
    萬380元（包括醫藥費5萬2,323元、喪葬費25萬6,315元、扶
    養費100萬1,742元、慰撫金250萬元）、167萬9,324元（扶
    養費），再依上訴人應承擔高靖怡就系爭事故之過失比例70
    ％計算，丙○○得請求賠償107萬9,856元（計算式：359萬9,52
    0元30％）、戊○○○得請求賠償114萬3,114元（計算式：381
    萬380元30％）、丁○○得請求賠償50萬3,797元（計算式：16
    7萬9,324元30％），嗣扣除丙○○、戊○○○、丁○○各已領取強
    制汽車責任保險金80萬1,240元、80萬元、40萬元，丙○○得
    請求賠償27萬8,616元（計算式：107萬9,856元－80萬1,240
    元）、戊○○○得請求賠償34萬3,114元（計算式：114萬3,114
    元－80萬元）、丁○○得請求賠償10萬3,797元（計算式：50萬
    3,797元－40萬元）。逾此範圍之請求，均屬無據。
五、綜上所述，上訴人依民法侵權行為之法律關係，請求被上訴
    人應連帶給付丙○○27萬8,616元、戊○○○34萬3,114元、丁○○1
    0萬3,797元，及自起訴狀繕本送達翌日即108年3月13日起至
    清償日止，按週年利率5％計算之利息，為有理由，應予准許
    。逾此範圍之請求，則無理由，應予駁回。從而，原審就超
    過上開應准許部分，為上訴人敗訴之判決，並無違誤。上訴
    意旨指摘原判決其敗訴部分不當，求予廢棄改判，為無理由
    ，應予駁回。
六、本件事證已臻明確，兩造其餘主張、舉證及攻擊防禦方法，
    與判決結論無涉或無違，爰不一一論述。
七、據上論結，本件上訴為無理由，依民事訴訟法第436條之1第
    3項、第449條第1項、第454條、第463條、第78條，判決如
    主文。　　
中    華    民    國  111     年     6   月      16   日
                  民事第一庭  審判長法  官  林春長

                                    法  官  許自瑋

                                    法  官  紀榮泰
正本係照原本作成。
本判決不得上訴。　　　　　　　　　　　　　　　　　　
中　　華　　民　　國　　111 　年　　6 　　月　　17　　日
                                    書記官  郭力瑜